臺灣臺中地方法院刑事判決　　　　　　 100年度訴字第1953號
公　訴　人　臺灣臺中地方法院檢察署檢察官
被　　　告　林俊宏
選任辯護人　林龍司律師
上列被告因強盜等案件，經檢察官提起公訴（100年度偵字第118
20號），本院判決如下：
    主    文
林俊宏犯如附表一編號1、2、4、5所示竊盜罪肆罪，各處有期徒
刑肆月。又犯如附表一編號3所示竊盜罪壹罪，處有期徒刑陸月
。又犯攜帶兇器強盜未遂罪，處有期徒刑肆年；扣案之摺疊刀壹
把沒收。又犯恐嚇取財罪，處有期徒刑拾月；扣案之摺疊刀壹把
沒收。應執行有期徒刑伍年肆月；扣案之摺疊刀壹把沒收。
    犯罪事實
一、林俊宏基於意圖為自己不法所有之犯意，先後於如附表一所
    示之時、地，以如附表一所示之方式，下手竊取如附表一所
    示李炳南等人之機車，得手後均供己騎乘使用。復基於強盜
    之犯意，於如附表二所示之時、地，持其所有客觀上足供兇
    器使用之折疊包1把（已扣案），以如附表二所示之方式，
    喝令當時在該店櫃台內之店員謝宗惠打開店內收銀機交出財
    物，致謝宗惠因心生畏懼而縮至牆角不敢亦不能抗拒，遲遲
    懼於向前以打開收銀機交付財物，而林俊宏因恐遭查獲，遂
    行離去，始致未得逞而強盜未遂。又林俊宏另基於恐嚇取財
    之犯意，於如附表三所示之時、地，持其所有客觀上足供兇
    器使用之折疊包1把（已扣案），以如附表三所示之恐嚇方
    式，使王俊傑交付所有新臺幣（下同）2000元款項予林俊宏
    收執。嗣因100年5月4日案發後，謝宗惠及王俊傑陸續提供
    店內監視器畫面予員警調查，且王俊傑於100年5月10日下午
    9時45分許，復將所查詢其藥局電腦內之會員資料提供予員
    警，並指認該如附表三所示之犯行乃係店內會員林俊宏所為
    ，員警遂於同日，再將林俊宏之照片資料提供予謝宗惠指認
    ，並確認林俊宏乃係為該如附表二所示犯行之人無訛，始查
    悉如附表二及三所示之犯行均係林俊宏所為。其後於100年5
    月19日上午0時30分許，因員警在臺中市○里區○○路○段與
    塗城路口發現林俊宏形跡可疑，且見林俊宏所著服裝與特徵
    復顯與員警先前調閱如附表一編號3所示機車失竊之監視器
    畫面所攝得之犯罪嫌疑人穿著及特徵均相符，而上前盤查林
    俊宏身分，並扣得林俊宏所有，供其上開如附表二及三所示
    犯行所用之折疊包1把，及其竊取如附表一編號3所示機車時
    所穿著之衣服1件，而已查悉如附表一編號3及如附表二及三
    所示之犯行均係林俊宏所為，又其後經訊問林俊宏，林俊宏
    並自行於有偵查犯罪職權之公務員員警發覺前，向承辦員警
    供承另有如附表一編號1、2、4、5所示其他竊盜犯行，並表
    示願接受裁判。
二、案經臺中市政府警察局霧峰分局報請臺灣臺中地方法院檢察
    署檢察官偵查起訴。
    理    由
一、證據能力之程序事項：
（一）次按被告以外之人於審判外之陳述，雖不符刑事訴訟法第
      159條之1至第159條之4之規定，而經當事人於審判程序同
      意作為證據，法院審酌該言詞陳述或書面陳述作成時之情
      況，認為適當者，亦得為證據。當事人、代理人或辯護人
      於法院調查證據時，知有第159條第1項不得為證據之情形
      ，而未於言詞辯論終結前聲明異議者，視為有前項之同意
      ，刑事訴訟法第159條之5第1項、第2項定有明文。立法意
      旨在於傳聞證據未經當事人之反對詰問予以核實，原則上
      先予排除，惟若當事人已放棄詰問或未聲明異議，基於證
      據資料愈豐富，愈有助於真實發現之理念，且強化言詞辯
      論主義，法院自可承認該傳聞證據例外擁有證據能力。查
      本件檢察官、被告林俊宏及選任辯護人對於如附表一至三
      所示被害人即證人李炳南等人於警詢中所為指述，均表示
      不爭執（見本院案卷），並未於言詞辯論終結前聲明異議
      ，依刑事訴訟法第159條之5第2項之規定，視為同意作為
      證據，且本院審酌上開證人等人均係於案發後不久所為之
      陳述，記憶猶新，又非在非自由意志之情況下所為之陳述
      ，所陳自較符事實，核無顯有不可信之情況，是本院認該
      等言詞陳述適當，依上開規定，自均得為證據。
（二）又按除法律另有規定外，實施刑事訴訟程序之公務員因違
      背法定程序取得之證據，其有無證據能力之認定，應審酌
      人權保障及公共利益之均衡維護，刑事訴訟法第158條之4
      定有明文；惟本案所引用之現場監視器畫面翻拍照片、現
      場圖及照片等非供述證據，並無證據證明係實施刑事訴訟
      程序之公務員違背法定程序所取得，自應認均有證據能力
      ，合先敘明。
二、上開犯罪事實，業據被告林俊宏於警詢、偵查、本院訊問、
    行準備程序及審理中均坦承不諱，核與如附表一至三所示被
    害人即證人李炳南等人於警詢中所述情節均相符（均詳見警
    詢案卷），並有臺中市政府警察局霧峰分局指認犯罪嫌疑人
    紀錄表、扣押筆錄、扣押物品目錄表、贓物認領保管單5張
    、失車─案件基本資料詳細畫面報表、臺中市政府警察局車
    輛尋獲電腦輸入單5張、現場監視器翻拍照片66張、照片6張
    、現場圖1張、臺中市政府警察局霧峰分局內新派出所受理
    各類案件紀錄表及臺中市政府警察局霧峰分局成功派出所受
    理各類案件紀錄表等存卷足參，足見被告上開自白，均與事
    實相符。至被告之辯護人固另為被告辯護陳稱被告為如附表
    二所示犯行時，並未向被害人謝宗惠揮舞手上之摺疊刀，且
    被害人謝宗惠於遭被告上開脅迫時，尚曾推倒收銀機櫃台上
    之物品以抵抗被告，足認被害人謝宗惠未達因此不敢或不能
    抗拒之程度，自難認被告上開所為應成立強盜犯行，而應以
    恐嚇取財罪論處云云。然按強盜罪與恐嚇取財罪之區別，應
    以行為人所實施之不法手段是否足使人至不能抗拒之程度為
    標準，如己達於使人不能抗拒之程度，即成強盜罪，反之，
    則為恐嚇取財罪，而此所謂不法手段，當然包括即時以強脅
    行為相加之情形在內。至於是否「不能抗拒」又應以通常人
    之心理狀態為準。如行為人所實施之不法手段足以抑制通常
    人之抗拒，使之喪失自由意思，即與（不能抗拒）之意義相
    當。反之則否。而在通常人能以抗拒之狀態，但被害人因年
    齡、性別、性格、體能等因素，其抗拒能力較之通常人減弱
    ，足認其抗拒顯有困難者，即應以被害人本人之心理狀態為
    判別標準；又按強盜罪，係以意圖為自己或第三人不法所有
    ，以強暴、脅迫、藥劑、催眠術或他法致使不能抗拒而取他
    人之物或使其交付，為構成要件。所謂致使不能抗拒，係指
    行為人所施用之強暴、脅迫等非法方法，在「客觀上」足使
    被害人喪失意思自由，並達於不能抗拒之程度者而言；倘未
    達於此程度，因被害人「主觀上」之畏懼，不敢出而抵抗，
    任其取得財物者，除合於恐嚇取財罪之要件，應論以該罪名
    外，要難以強盜罪相繩，此有最高法院80年台非字第360號
    及89年台上字第3783號判決可參。而查，被告於如附表二所
    示時、地，不僅對被害人謝宗惠亮出其刀刃長達11公分且極
    為鋒利、全刀展開後長達25公分之鐵質摺疊刀1把，復趨身
    向前而持該摺疊刀向當時處在空間尚非寬廣之收銀機櫃台內
    之謝宗惠揮舞，要求謝宗惠交出錢財，並多次以該摺疊刀刀
    刃刺向被害人謝宗惠，導致謝宗惠因無處可躲而縮至牆角無
    法掙脫及抗拒等情，既據被害人謝宗惠於警詢中指述甚詳（
    詳見警詢案卷第15至16頁），且有錄影監視畫面翻攝照片及
    本院勘驗結果存卷足參（附於警詢案卷第68至71頁及本院審
    理筆錄），並有該折疊刀1把扣案可證，揆諸上開說明，堪
    認被害人謝宗惠乃因極度恐懼方朝被告推倒收銀機櫃台前之
    物品，尚無礙於被害人主觀上已達不能且不敢抗拒之認定，
    且被告上開所為，客觀上復已足使被害人喪失意思自由，並
    達於不能抗拒之程度，應已成立強盜罪，尚無論以恐嚇取財
    罪嫌之餘地，至為明確，從而，足見被告之辯護人以前揭情
    詞置辯，自屬無據，不足憑信。基上，本案事證明確，被告
    上開犯行，均堪予認定，均應依法論科。
三、查扣案之摺疊刀1把，乃為鐵製品且刀刃鋒利，在客觀上足
    以對人之生命、身體造成威脅，自屬兇器。是核被告林俊宏
    就如附表一所示之所為，均係犯刑法第320條第1項之竊盜罪
    ；另就如附表二所示之所為，係犯同法第330條第2項、第32
    1條第1項第3款之攜帶兇器強盜未遂罪；又就如附表三所示
    之所為，則係犯同法第346條第1項之恐嚇取財罪。被告已著
    手於如附表二所示犯罪行為之實行而不遂，為未遂犯，爰依
    刑法第25條第2項規定，就被告所犯如附表二所示犯行部分
    減輕其刑。又被告乃係為警查獲如附表一編號3及如附表二
    及三所示犯行後，復自行於有偵查犯罪職權之公務員員警發
    覺前，向承辦員警供承其另有如附表一編號1、2、4、5所示
    其他竊盜犯行，並表示願接受裁判等情，亦有員警蕭文芳出
    具之職務報告書及被告第2次警詢筆錄附卷足參（附於警詢
    案卷第4及8至10頁），是被告乃係在如附表一編號1、2、4
    、5所示犯罪未發覺前，向該管公務員自首而表示願受裁判
    ，則就被告所犯如附表一編號1、2、4、5所示部分，各應依
    刑法第62條前段規定減輕其刑。爰審酌被告之素行、其先後
    為本案多次竊盜犯行之手段、目的及所得財物之價值，又為
    警查獲後業已供出竊得機車之下落，且均已由員警尋獲後歸
    還被害人，另被告所為強盜及恐嚇取財之手段、目的及強盜
    部分未取得任何財物，而恐嚇取財部分所得財物非鉅，另考
    量被告各犯罪之動機、智識程度、所生危害，及犯罪後坦承
    犯行，犯罪後之態度尚佳等一切情狀，各量處如主文所示之
    刑，並定其應執行之刑，以示懲儆。扣案之摺疊刀1把，乃
    係被告所有，供其犯如附表二及三所示犯行之物，業據被告
    供述在卷，是應於被告所為如附表二及三所示犯行所宣告之
    主刑下，併予依刑法第38條第1項第2款規定宣告沒收之。扣
    案之衣服1件，雖屬被告所有，業據被告供述在卷，然既非
    違禁物，且非供前揭犯罪所用之物，自毋庸另為沒收之諭知
    ，併予說明。
據上論斷，應依刑事訴訟法第299條第1項前段，刑法第320條第
1項、第330條第2項、第321條第1項第3款、第346條第1項、第25
條第2項、第62條前段、第38條第1項第2款、第51條第5款，刑法
施行法第1條之1，判決如主文。
中    華    民    國   100    年    9     月    9     日
                  刑事第16庭  審判長法  官  劉國賓
                                    法  官  鄭舜元
                                    法  官  許惠瑜
以上正本證明與原本無異。
如不服本判決應於收受送達後10日內向本院提出上訴書狀，並應
敘述具體理由；其未敘述上訴理由者，應於上訴期間屆滿後20日
內向本院補提理由書（均須按他造當事人之人數附繕本）「切勿
逕送上級法院」。
                                    書記官  楊家印
中    華    民    國   100    年    9     月    9     日
附錄論罪科刑條文：
中華民國刑法第320條第1項
意圖為自己或第三人不法之所有，而竊取他人之動產者，為竊盜
罪，處5  年以下有期徒刑、拘役或 5 百元以下罰金。
中華民國刑法第330條
犯強盜罪而有第321條第1項各款情形之一者，處7年以上有期徒
刑。
前項之未遂犯罰之。
中華民國刑法第346條第1項
意圖為自己或第三人不法之所有，以恐嚇使人將本人或第三人之
物交付者，處 6 月以上 5 年以下有期徒刑，得併科 1 千元以
下罰金。
附表一：
┌──┬────┬─────┬─────────┬────┐
│編號│犯罪時間│犯罪地點  │行為方式及竊得物品│所犯法條│
├──┼────┼─────┼─────────┼────┤
│ 1  │100年5月│臺中市大里│趁李炳南忘記將鑰匙│刑法第32│
│    │4日17時 │區○○路  │拔離機車電門而離開│0條第1項│
│    │30分前之│507號前   │之際，徒手竊取李炳│之竊盜罪│
│    │某時    │          │南持有之車牌號碼  │        │
│    │        │          │RQ3-703號輕型機車1│        │
│    │        │          │臺。              │        │
├──┼────┼─────┼─────────┼────┤
│ 2  │100年5月│臺中市大里│趁廖致惠忘記將鑰匙│刑法第32│
│    │13日6時 │區○○路  │拔離機車電門而離開│0條第1項│
│    │10分前之│121號前   │之際，徒手竊取廖致│之竊盜罪│
│    │某時    │          │惠所有之車牌號碼  │        │
│    │        │          │INX-939號重型機車1│        │
│    │        │          │臺。              │        │
├──┼────┼─────┼─────────┼────┤
│ 3  │100年5月│臺中市大里│趁王陳鴛鴦忘記將鑰│刑法第32│
│    │15日16時│區○○路1 │匙拔離機車電門而離│0條第1項│
│    │45分前之│段332號前 │開之際，徒手竊取王│之竊盜罪│
│    │某時    │          │陳鴛鴦所有之車牌號│        │
│    │        │          │碼VPA-162號輕型機 │        │
│    │        │          │車1臺。           │        │
├──┼────┼─────┼─────────┼────┤
│ 4  │100年5月│臺中市大里│趁陳三原忘記將鑰匙│刑法第32│
│    │16日18時│區○○路59│拔離機車電門而離開│0條第1項│
│    │前之某時│巷口前    │之際，徒手竊取陳三│之竊盜罪│
│    │        │          │原所有之車牌號碼JK│        │
│    │        │          │X-148號重型機車1臺│        │
│    │        │          │。                │        │
├──┼────┼─────┼─────────┼────┤
│ 5  │100年5月│臺中市大里│趁洪文鯉忘記將鑰匙│刑法第32│
│    │17日10時│區○○○路│拔離機車電門而離開│0條第1項│
│    │55分前之│與德芳南三│之際，徒手竊取洪文│之竊盜罪│
│    │某時    │街口前    │鯉所有之車牌號碼P2│        │
│    │        │          │B-262號重型機車1臺│        │
│    │        │          │。                │        │
└──┴────┴─────┴─────────┴────┘
附表二：
┌──┬────┬─────┬─────────┬────┐
│編號│犯罪時間│犯罪地點  │行為方式          │所犯法條│
├──┼────┼─────┼─────────┼────┤
│ 1  │100年5月│臺中市大里│林俊宏基於強盜之犯│刑法第33│
│    │4日22時 │區○○路2 │意，持其所有客觀上│0條第2項│
│    │15分許  │段336號之 │足供兇器使用之折疊│、第321 │
│    │        │統一便利商│刀1把，進入前揭便 │條第1項 │
│    │        │店        │利商店內，右手持刀│第3款之 │
│    │        │          │指向當時在收銀機櫃│加重強盜│
│    │        │          │台內之店員謝宗惠，│未遂罪。│
│    │        │          │並喝令謝宗惠打開收│        │
│    │        │          │銀機，因謝宗惠因恐│        │
│    │        │          │懼至不能且不敢抗拒│        │
│    │        │          │而縮至牆角，遂未將│        │
│    │        │          │收銀機打開，林俊宏│        │
│    │        │          │恐遭查獲，因行離去│        │
│    │        │          │而強盜未遂。      │        │
└──┴────┴─────┴─────────┴────┘
附表三：
┌──┬────┬─────┬─────────┬────┐
│編號│犯罪時間│犯罪地點  │行為方式及取得物品│所犯法條│
├──┼────┼─────┼─────────┼────┤
│ 1  │100年5月│臺中市大里│林俊宏基於恐嚇取財│刑法第34│
│    │6日0時45│區○○路10│之犯意，持客觀上足│6條第1項│
│    │分許    │21號之大里│供兇器使用之折疊刀│之恐嚇取│
│    │        │藥局      │1把，進入前揭藥局 │財罪    │
│    │        │          │內，持刀喝令藥師助│        │
│    │        │          │理王俊傑交付櫃臺內│        │
│    │        │          │之財物，王俊傑將林│        │
│    │        │          │俊宏所持之刀械撥開│        │
│    │        │          │，並向林俊宏表示無│        │
│    │        │          │法遵從，然王俊傑仍│        │
│    │        │          │恐林俊宏將對其不利│        │
│    │        │          │，遂交付所有2000元│        │
│    │        │          │款項予林俊宏收執，│        │
│    │        │          │林俊宏取得上開款項│        │
│    │        │          │後隨即逃離現場。  │        │
└──┴────┴─────┴─────────┴────┘